【裁判字號】    92,家抗,292
【裁判日期】    921030
【裁判案由】    拋棄繼承
【裁判全文】
臺灣高等法院民事裁定                            九十二年度家抗字第二九二號
    抗  告  人  乙○○
                甲○○
    共      同
    法定代理人  楊旺清
                李鈺麒
    抗  告  人  丙○○
    法定代理人  李鈺麟
                蕭智強
右抗告人因聲明拋棄繼承事件，對於中華民國九十二年九月十六日臺灣桃園地方法院
九十二年度繼字第三六九號裁定提起抗告，本院裁定如左：
    主    文
抗告駁回。
抗告程序費用由抗告人負擔。
    理    由
一、按繼承人拋棄其繼承權，應於知悉其得繼承之時起二個月內以書面向法院為之；
    因他人拋棄繼承而應為繼承之人，為限定繼承或拋棄繼承時，應於知悉其得繼承
    之日起二個月內為之，民法第一千一百七十四條第一項、第二項前段及第一千一
    百七十六條第七項分別定有明文。又七歲以下無行為能力人，依民法第七十六條
    規定，須由法定代理人代為意思表示及代受意思表示，參酌民法第九十六條規定
    ：「向無行為能力人或限制行為能力人為意思表示者，以其通知達到其法定代理
    人時，發生效力」，及第一百零五條前段規定：「代理人之意思表示，因其意思
    欠缺、被詐欺、被脅迫，或明知其事情或可得而知其事情，致其效力受影響時，
    其事實之有無，應就代理人決之」等規定之法理，是否「知悉」，應依法定代理
    人斷之。
二、查本件被繼承人李鴻運於民國九十二年一月二十一日死亡，其繼承人即配偶鍾慧
    利及女李鈺麒、李鈺麟於九十二年三月七日具狀向臺灣桃園地方法院拋棄繼承，
    經該院於九十二年三月十三日以桃院祺民繼春字第一四七號通知准予備查（按該
    通知依原裁定記載已於同年十八日送達李鈺麒、李鈺麟）。抗告人甲○○（八十
    八年五月十九日出生）與乙○○（八十九年十月三日出生）則由父楊旺清、母李
    鈺麒共同代理，及丙○○（九十一年十一月十二日出生）由父蕭智強、母李鈺麟
    共同代理，於九十二年六月五日始具狀向原法院呈報拋棄繼承之意思表示，有原
    審卷收狀章可參。據李鈺麒、李鈺麟、楊旺清、蕭智強到院陳稱：李鴻運死後遺
    有房屋貸款及部分小額貸款，因伊等本身亦均有房屋貸款，實無能力再負擔李鴻
    運生前債務，乃共同商定李鈺麒及李鈺麟拋棄繼承，並共同委由代書李德明辦理
    等語。足認抗告人甲○○、乙○○之父楊旺清、母李鈺麒，及丙○○之父蕭智強
    、母李鈺麟，至遲於九十二年三月七日李鈺麒、李鈺麟共同具狀向原法院聲明拋
    棄繼承之時，即已知悉抗告人等得為繼承，依上說明，二個月期限，應自此時起
    算，至九十二年六月五日已逾二個月期限，其聲明難謂合法，原法院據以駁回，
    尚無不合。抗告意旨指摘原裁定不當，雖以：伊等之法定代理人均非法律專業人
    士，根本不知有「再轉繼承」規定之適用，無從「知悉」伊等得為繼承等語。惟
    任何人不得因不知法律而免除責任，為刑法第十六條所明定，且為各項法律共通
    之原則，抗告人以不知法律置辯，尚非可採。其等執前詞，聲明廢棄原裁定，為
    無理由，不應准許。
據上論結，本件抗告為無理由。依非訟事件法第二十八條、第八條第一項，民事訴訟
法第四百九十五條之一第一項、第四百四十九條第一項，裁定如主文。
中      華      民      國    九十二    年      十      月     三十     日
                                    民事第五庭
                                        審判長法  官  黃  熙  嫣
                                              法  官  黃  雅  惠
                                              法  官  陳  介  源
正本係照原本作成。
如不服本裁定應於送達後十日內向本院提出再抗告狀，並繳納再抗告費新台幣四十五
元。再為抗告應以適用法規顯有錯誤為理由，並經本院之許可，該許可以原裁定所涉
及之法律見解具有原則上之重要性者為限。
中      華      民      國    九十二    年      十      月     三十     日
                                              書記官  紀  昭  秀


司法院資訊處製作；財團法人民間司法改革基金會備份。
